【裁判字號】    85,台上,1568
【裁判日期】    850410
【裁判案由】    違反著作權法
【裁判全文】
最高法院刑事判決                              八十五年度台上字第一五六八號
    上訴人  甲○○
右上訴人因違反著作權法案件，不服台灣高等法院台南分院中華民國八十四年八月廿
三日第二審更審判決（八十四年度上更(一)字第二五八號，起訴案號：台灣台南地方法
院檢察署八十三年度偵字第五四三五、七六二四號），提起上訴，本院判決如左：
    主  文
原判決撤銷，發回台灣高等法院台南分院。
    理  由
本件原判決認定上訴人甲○○係台南市○○路六二一巷二十一號之一「昱都錄音帶總
彙」負責人，平日以販售錄音帶為生，明知如原判決附表(一)(二)(三)所示之歌曲，係飛碟
企業股份有限公司（以下簡稱飛碟公司）、上華國際企業股份有限公司（以下簡稱上
華公司）、點將股份有限公司（以下簡稱點將公司）、寶麗金唱片股份有限公司（以
下稱簡寶麗金公司）、滾石有聲出版有限公司（以下簡稱滾石公司）、新力哥倫比亞
音樂股份有限公司（以下簡稱新力哥倫比亞公司）、瑞星唱片有限公司（以下簡稱瑞
星公司）、波麗佳音有限公司（以下簡稱波麗佳音公司）等公司享有著作財產權之著
作物，而原判決附件(四)所示之商標圖樣，則係該附件所示註冊人已向經濟部中央標準
局註冊在案之商標圖樣，專用於唱片、錄音帶等有聲出版品。竟自民國八十二年十一
月間某日起，意圖營利，以每卷新台幣（下同）一百四十元、一百五十五元不等之價
格，向不詳姓名之人購入如附表(一)(三)之仿冒錄音帶及附表(二)之盜版錄音帶。並明知附
表(一)(三)所示之錄音帶外標包裝上所印製如附件(四)所示之商標圖樣，均未得商標專用權
人之同意或授權，係於同一商品，使用相同於他人註冊商標圖樣之商品，竟基於概括
之犯意，以每捲一百五十元、一百六十五元之價格，連續販賣如附表(一)(三)所示仿冒之
商品及附表(二)所示之盜版錄音帶，予不特定之客人而交付之，並以之為常業。平均每
日約售出一捲，每捲得利十元。嗣於八十三年三月二日經告訴人飛碟公司等公司派蒐
證人員前往上址錄音帶店，購得附表(一)(二)仿冒盜版錄音帶八捲，同年四月二十八日十
五時四十五分，經警於上址當場查獲附表(三)所列仿冒錄音帶十九捲。其販賣扣案之錄
音帶約半年，所得之利益共計約一千八百元等情，因而撤銷第一審判決，改判依想像
競合關係，從一重論處上訴人以明知為侵害著作權之物，意圖營利而交付為常業罪刑
，固非無見。
惟查：(一)第二審審判長於開庭審判時，除命上訴人陳述上訴要旨外，並準用第一審審
判程序訊問被告及調查證據，倘未踐行上開程序，即命辯論終結，予以判決，自屬違
背法令。本件核閱原審審判筆錄，審判長於命上訴人陳述上訴要旨後，並未依刑事訴
訟法第二百八十七條之規定，就其被訴事實訊問上訴人，即命辯論終結，予以判決，
踐行之訴訟程序已難謂為適法。(二)關於違反商標法第六十三條之規定部分，第一審判
決認定上訴人除侵害如原判決附件(四)所示之商標專用權外，尚侵害飛碟公司之飛碟商
標及波麗多公司之寶麗金商標（該二商標其專用權期間業經分別延長至九十二年九月
十五日及九十二年一月三日，見各該商標註冊證反面）之商標專用權，原判決則認上
訴人並未侵害上開二公司之商標專用權，但並未說明其理由（僅於附件(四)除去該二公
司之商標註冊證）。另依原判決認定之事實，上訴人「平均每日僅約出售仿冒或盜版
之錄音帶一捲，每捲獲利十元，其販賣上開錄音帶約半年，獲利僅約一千八百元」等
情，如果屬實，上訴人販賣仿冒或盜版之錄音帶，每日獲利僅區區十元，其主觀或客
觀上，如何得以該每日所得之十元資為或兼為「生活之資」，原判決未詳細說明其理
由，亦嫌判決理由不備。(三)商標法第六十三條係處罰販賣、陳列、或輸出、入仿冒商
標商品之行為，至販賣仿冒「服務標章」之商品，須引據商標法第七十七條，始得予
以處罰。本件原判決附件(四)第二、四號所示，均為滾石公司之「服務標章」，原判決
引用附件(四)為事實之一部，乃又記載該「服務標章」為「商標圖樣」，事實欄前後之
記載，已屬矛盾。且原判決既認定上訴人販賣仿冒滾石公司之「服務標章」之商品，
又未援引商標法第七十七條為依據，即逕依同法第六十三條予以處罰，亦有判決不適
用法則之違法，上訴意旨指摘原判決不當，非無理由，應認仍有發回更審之原因。
據上論結，應依刑事訴訟法第三百九十七條、第四百零一條，判決如主文。
中      華      民      國    八十五    年      四      月      十      日
                              最高法院刑事第四庭
                                  審判長法官  莊  來  成
                                        法官  王  德  雲
                                        法官  謝  俊  雄
                                        法官  林  永  茂
                                        法官  白  文  漳
      右正本證明與原本無異
                                              書  記  官
中      華      民      國    八十五    年      四      月     十七     日


司法院資訊處製作；財團法人民間司法改革基金會備份。
